【裁判字號】    91,簡,1084
【裁判日期】    920821
【裁判案由】    建築法
【裁判全文】
臺北高等行政法院判決                            九十一年度簡字第一○八四號
    原      告  甲○○
    訴訟代理人  戊○○
    被      告  宜蘭縣政府
    代  表  人  乙○○縣長）.
    訴訟代理人  丙○○
                丁○○
右當事人間因建築法事件，原告不服內政部中華民國九十一年十月二十五日台內訴字
第○九一○○○七○九七號訴願決定，提起行政訴訟。本院判決如左：
    主  文
原告之訴駁回。
訴訟費用由原告負擔。
    事  實
壹、事實概要：
    緣原告為領有內政部八九Ａ0000000號建築物公共安全檢查專業檢查人認
    可證之專業人員，於民國（以下同）九十年六月受託辦理宜蘭縣冬山鄉○○路六
    二號建築物（營業場所名稱：旺樹園實業有限公司）九十年度公共安全檢查簽證
    業務，於九十年六月二十九日將建築物防火避難設施與設備安全檢查申報書陳報
    被告，經被告所屬建設局以九十年八月七日九十建使字第○三六五七號函准予備
    查在案。嗣被告委託台灣省建築師公會宜蘭縣辦事處派員至該址實施複檢，發現
    簽證內容「示意圖」（未標示各棟配置）、「內部裝修材料」（單棟一至二樓總
    樓地板大於一○○平方公尺，未使用防火材料）等項不符規定。被告認原告有簽
    證不實情事，乃以九十一年四月二十五日府建使字第○九一○○四七一六八號處
    分書裁處原告新臺幣（以下同）六萬元罰鍰。原告不服，提起訴願，遭駁回後，
    遂向本院提起行政訴訟。
貳、兩造聲明：
一、原告聲明：求為判決
１、訴願決定及原處分均撤銷。
２、訴訟費用由被告負擔。
二、被告聲明：求為判決如主文所示。
、兩造爭點：
    被告以原告為專業人員，其檢查簽證內容不實，而依建築法第九十一條第四項規
    定科處原告罰鍰，有無理由？
一、原告陳述：
１、關於內部裝修材料方面，申報之建築物皆為舊有建築物，該業者於申報時即表示
    防火材料證明前於修改裝璜時並未發給渠等，故申報書上未檢附。依訴願決定內
    容，複查單位測量一、二層樓地板面積總合為一二七．二平方公尺，再扣掉樓梯
    間及樓梯，已達合法標準。又測量標準因人而異，多少有些誤差，且避難通路及
    樓梯皆寬暢無阻塞，以此點處以罰鍰，是否過重，請本院查明。
２、綜上所述，被告之原處分及訴願決定顯有違誤，請判決如原告訴之聲明。
二、被告陳述：
１、按「供公眾使用之建築物，應由建築物所有權人、使用人定期委託中央主管建築
    機關認可之專業機構或人員檢查簽證，其檢查簽證結果應向當地主管建築機關申
    報。非供公眾使用之建築物，經內政部認有必要時亦同。」、「前項檢查結果，
    主管建築機關得隨時派員或定期會同各有關機關複查。」、「專業機構或人員檢
    查簽證內容不實者，處新臺幣六萬元以上三十萬元以下罰鍰，並移送各該主管機
    關依法懲處。」為建築法第七十七條第三項、第四項及第九十一條第四項所明定
    。
２、本件原告領有內政部八九Ａ0000000號建築物公共安全檢查專業檢查人認
    可證，受託辦理宜蘭縣冬山鄉○○路六二號一樓建築物（營業場所名稱：旺樹園
    實業有限公司）公共安全檢查簽證業務，經其檢查結果為「與原核准圖說不符，
    但符合本表所列現行建築技術規則規定，請准予備查」，並經被告九十年八月七
    日九十建使字第三六五七號函備查在案。經被告委託臺灣省建築師公會宜蘭辦事
    處派員複查，發現簽證內容「示意圖」、「內部裝修材料」等項不符規定，被告
    遂以九十一年四月二十五日府建使字第○九一○○四七一六八號罰鍰處分書處分
    在案。
３、原告不服被告所為之處分，以九十一年五月二十二日九一逢字第九一○五二二－
    二號函提起訴願，經被告函請複查單位就複查不相符部分提出說明，並重新審查
    原處分是否合法妥當，認為處分書處分事項「內部裝修材料」仍未符規定。
４、依建築技術規則建築設計施工編第八十八條表列第二點規定，旅館應檢討內部裝
    修材料，但若符合該表說明四「本表(1)(2)(3)所列建築物，如按其樓地板面積每一
    ○○平方公尺範圍內以防火牆、防火樓板、及防火門窗區劃分隔者，．．．其內
    部裝修得不受限制。」規定，則內部裝修可不受限制。惟經原告複查樣式一之小
    木屋，其樓地板面積為一二七．二平方公尺（超過一○○平方公尺），且未使用
    防火樓板區劃，故仍應檢討室內裝修。經查原告所製作之檢查報告書，原告以每
    棟面積小於一○○平方公尺為由，未檢查核對內部裝修材料項目，顯有簽證不實
    之情事。
５、原告主張申報之建物皆為舊有建物，該業者於申報時即表示防火材料證明前於修
    改裝璜時並未發給渠等，因此申報書上未檢附。依訴願決定內容，複查單位測量
    一、二層樓地板面積總合為一二七．二平方公尺，再扣掉樓梯間及樓梯已達合法
    標準乙節。經查建築技術規則建築設計施工編第四款對樓地板面積之規定為「建
    築物各層樓地板或其一部分，在該區劃中心線以內之水平投影面積。．．．」並
    無可扣除樓梯間及樓梯之規定。該建物經複查丈量樓地板面積為一二七．二平方
    公尺，依法即應檢討室內裝修項目，與本申報案有無檢附防火材料證明無涉。
６、綜上所述，原告之訴顯無理由，請判決如被告答辯之聲明。
    理  由
一、按「簡易訴訟程序之裁判得不經言詞辯論為之。」行政訴訟法第二百三十三條第
    一項定有明文，合先敘明。
二、次按「供公眾使用之建築物，應由建築物所有權人、使用人定期委託中央主管建
    築機關認可之專業機構或人員檢查簽證，其檢查簽證結果應向當地主管建築機關
    申報。．．．前項檢查簽證結果，主管建築機關得隨時派員或定期會同各有關機
    關複查。」、「專業機構或人員檢查簽證內容不實者，處新臺幣六萬元以上三十
    萬元以下罰鍰，並移送各該主管機關依法懲處。」為建築法第七十七條第三項、
    第四項及第九十一條第四項分別定有明文。
三、本件原告為領有內政部八九Ａ0000000號建築物公共安全檢查專業檢查人
    認可證之專業人員，於九十年六月受託辦理宜蘭縣冬山鄉○○路六二號建築物（
    營業場所名稱：旺樹園實業有限公司）九十年度公共安全檢查簽證業務，於九十
    年六月二十九日將建築物防火避難設施與設備安全檢查申報書陳報被告，經被告
    所屬建設局以九十年八月七日九十建使字第○三六五七號函准予備查在案。嗣被
    告委託台灣省建築師公會宜蘭縣辦事處於九十年十月十八日派員至該址實施複檢
    ，發現簽證內容「示意圖」（未標示各棟配置）、「內部裝修材料」（單棟一至
    二樓總樓地板大於一○○平方公尺，未使用防火材料）等項不符規定。被告認原
    告有簽證不實情事，乃以九十一年四月二十五日府建使字第○九一○○四七一六
    八號處分書裁處原告六萬元罰鍰。原告不服，循序提起訴願及本件行政訴訟。
四、原告於本件行政訴訟中執前詞訴稱，申報之建築物皆為舊有建築物，該業者於申
    報時即表示防火材料證明前於修改裝璜時並未發給渠等，故申報書上未檢附。依
    訴願決定內容，複查單位測量一、二層樓地板面積總合為一二七．二平方公尺，
    再扣掉樓梯間及樓梯，已達合法標準。又測量標準因人而異，多少有些誤差，且
    避難通路及樓梯皆寬暢無阻塞，以此點處以罰鍰，是否過重，請本院查明。惟查
    ：
１、被告函請複查單位就複查不符部分提出說明，並重新檢討，經台灣省建築師公會
    宜蘭縣辦事處以九十一年七月二十二日九一台建師宜鑑字第一六二號函復：「．
    ．．二、隨文檢附『內部裝修材料』不相符部分已標示之位置圖及標示尺寸平面
    圖乙份（如附件），其面積計算一樓為六三．六平方公尺、貳樓為六三．六平方
    公尺，合計面積為一二七．二平方公尺，超過一○○平方公尺。」此有上開函件
    、被告委託辦理建築物公共安全複查記錄表及相關照片影本附卷可稽，此亦為原
    告所不否認，則依建築技術規則建築設計施工編第八十八條表列第二點規定，旅
    館應檢討內部裝修材料，但若符合該表說明四「本表(1)(2)(3)所列建築物，如按其
    樓地板面積每一○○平方公尺範圍內以防火牆、防火樓板、及防火門窗區劃分隔
    者，．．．其內部裝修得不受限制。」規定，則內部裝修可不受限制。惟經原告
    複查樣式一之小木屋，其樓地板面積為一二七．二平方公尺（超過一○○平方公
    尺），且未使用防火樓板區劃，故仍應檢討室內裝修。經查原告所製作之檢查報
    告書，原告以每棟面積小於一○○平方公尺為由，未檢查核對內部裝修材料項目
    ，顯有簽證不實之情事。
２、原告主張申報之建物皆為舊有建物，該業者於申報時即表示防火材料證明前於修
    改裝璜時並未發給渠等，因此申報書上未檢附。依訴願決定內容，複查單位測量
    一、二層樓地板面積總合為一二七．二平方公尺，再扣掉樓梯間及樓梯已達合法
    標準乙節。經查建築技術規則建築設計施工編第四款對樓地板面積之規定為「建
    築物各層樓地板或其一部分，在該區劃中心線以內之水平投影面積。．．．」並
    無可扣除樓梯間及樓梯之規定。該建物經複查丈量樓地板面積為一二七．二平方
    公尺，依法即應檢討室內裝修項目，與本申報案有無檢附防火材料證明無涉。
五、綜上所述，原告之陳詞均不可採，則被告以原告辦理系爭建築物九十年度建築物
    公共安全檢查簽證及申報，就「示意圖」（未標示各棟配置）、「內部裝修材料
    」（單棟一至二樓總樓地板大於一○○平方公尺，未使用防火材料）等部分確有
    檢查簽證內容不實之處，而科處原告六萬元罰鍰之處分，揆諸首揭規定，並無違
    誤，訴願決定予以維持，亦無不合。原告徒執前詞，訴請撤銷訴願決定及原處分
    ，並無理由，應予駁回。
六、本件事證已臻明確，兩造其餘攻擊防禦方法與本件判決結果不生影響，故不逐一
    論述，併此敘明。
據上論結，本件原告之訴為無理由，爰依行政訴訟法第二百三十三條第一項、第二百
三十六條、第一百九十五條第一項後段、第九十八條第三項前段判決如主文。
中    華    民    國      九十二      年      八      月      二十一    日
                              臺 北 高 等 行 政 法 院 第 二 庭
                                             法    官 吳慧娟
右為正本係照原本作成。
本件以訴訟事件所涉及之法律見解具有原則性者為限，始得於本判決送達後二十日內
向本院提出上訴狀並表明上訴理由，如已於本判決宣示後送達前提起上訴者，應於判
決送達後二十日內補具上訴理由（均按他造人數附繕本），且經最高行政法院許可後
方得上訴。
中    華    民    國      九十二      年      八      月      二十一    日
                                             書 記 官 劉道文


司法院資訊處製作；財團法人民間司法改革基金會備份。
